【裁判字號】    90,抗,41
【裁判日期】    900809
【裁判案由】    詐欺等
【裁判全文】
臺灣高等法院花蓮分院刑事裁定                九十年度抗字第四一號
    抗告人
    即自訴人    丙○○
    被      告  乙○○
    被      告  甲○○
    被      告  丁○○
右列抗告人因詐欺案件，不服臺灣花蓮地方法院中華民國九十年六月十二日裁定（九
十年度自字第十七號）提起抗告，本院裁定如左：
    主  文
抗告駁回。
    理  由
一、本件抗告意旨略以：抗告人前曾以被告等人犯有詐欺罪向原審法院提起自訴，經
    原審法院裁定駁回。然而被告乙○○於民國（下同）八十五年間與羅玉祥共同向
    抗告人購買系爭礦業權，惟被告乙○○並無足夠資力支付九百萬元之價金，竟再
    夥同被告甲○○以及丁○○向抗告人詐騙，使抗告人陷於錯誤而於八十八年十二
    月一日簽署另件合約書，由被告再度交付無法兌現之支票，被告三人顯有詐欺之
    犯行，原審法院未盡調查之能事，逕行裁定駁回自訴，自屬有誤，為此提起本件
    抗告。
二、經查「刑法第三百三十九條第一項詐欺罪之成立，以意圖為自己或第三人不法所
    有，以詐術使人將本人或第三人之物交付為要件。所謂以詐術使人交付，必須被
    詐欺人因其詐術而陷於錯誤，若其所用方法，不能認為詐術，亦不致使人陷於錯
    誤，即不構成該罪。」，最高法院著有四十六年度台上字第二六○號判例可資參
    照。本案抗告人即自訴人所指述被告等人施用詐術之行為，係以被告於八十五年
    間之礦業權買賣價金並未給付，嗣後於八十八年間所簽署之合約書亦未履行為論
    據，然查抗告人與被告間礦業權買賣價金之給付，依照抗告人於原審法院所提出
    之付款單據，尚有陳宗賢所簽發之支票以及取款憑條，有支票以及取款憑條附卷
    可證，則縱然被告乙○○確實有資力不足之情形，被告亦已經尋求他人協助，以
  清償所積欠之款項，難謂被告有何施用詐術之情形。再者，抗告人因為被告乙○
    ○遲遲未能清償款項，而於八十八年十二月再行簽署協議書，約定清償之方式，
    並且約定將先前已經移轉之礦業權四分之一再行移轉為抗告人所有，有該合約書
    附卷可參，而該合約書簽署時，確實經過抗告人同意，抗告人並無意識不清之情
    形，亦具證人羅玉祥以及陳宗賢證述在卷，顯見被告三人並無任何施用詐術之情
    形，更且，礦業權確實有部分已經移轉為抗告人所有，亦有經濟部礦務局函附卷
    可證，益證被告三人並未有任何施用詐術詐取抗告人財物之行為，而僅係抗告人
    與被告乙○○間之民事糾葛。難謂被告有何詐欺之犯罪嫌疑，原審法院因而依據
    刑事訴訟法第三百二十六條第三項以及同法第二百五十二條第十款之規定裁定駁
    回抗告人之自訴，於法並無不合，抗告人之抗告，並無理由，應予駁回。
三、據上論結，應依刑事訴訟法第四百十二條，裁定如主文。
中      華      民      國     九  十     年       八     月     九     日
                                  審判長法官    謝  志  揚
                                        法官    莊  謙  崇
                    法官    賴  淳  良
右正本證明與原本無異。
本件不得再抗告。
                                      書記官    邱  廣  譽
中      華      民      國     九  十     年       八     月     九     日


司法院資訊處製作；財團法人民間司法改革基金會備份。
